臺灣高等法院臺中分院刑事判決　　　　　　　　　　九十一年度上訴字第八五四號
　　上　訴　人
　　即　被　告　丁○○
右上訴人因偽造文書案件，不服臺灣臺中地方法院九十年度訴字第一五一一號中華民
國九十一年三月十五日第一審判決（起訴案號：臺灣臺中地方法院檢察署九十年度偵
字第八二四號），提起上訴，本院判決如左：
      主  文
原判決關於丁○○部分撤銷。
丁○○共同連續行使偽造私文書，足以生損害於他人，處有期徒刑柒月。
電話號碼0000000000號及0000000000號之「和信ＯＮＬＩＮＥ
服務申請表」各壹式肆份，每份申請人簽章欄上，偽造之「甲○○」署押各壹枚（共
捌份，偽造之署押捌枚）均沒收。
      事  實
一、蔡文雅（經原審判處有期徒刑捌月確定）曾於民國（下同）八十七年十月三日，
    因違反槍砲彈藥刀械管制條例案件，經原審法院判處有期徒刑一年六月及刑後強
    制工作三年確定，次於八十七年十一月三十日，因贓物案件，經原審法院判處有
    期徒刑四月確定，又於八十八年八月七日，因妨害公務案件，經原審法院判處有
    期徒刑六月確定，前開三罪經合併定其應執行之刑為有期徒刑二年二月確定後入
    監服刑，於八十九年一月二十七日假釋出獄，刑期至八十九年八月七日屆滿，視
    為執行完畢，猶不知悛悔警惕，因丁○○持有以不詳方式取得之甲○○國民身分
    證（前開國民身分證係甲○○所有，於八十九年五月二十八日凌晨三時許，在臺
    中縣清水鎮○○○街四九號住處所失竊），欲冒用甲○○之名義申請行動電話Ｓ
    ＩＭ晶片卡使用（俗稱王八卡），適蔡文雅知悉丙○○（另案由檢察官偵辦中）
    有代辦王八卡，乃於八十九年九月二日，與丁○○一同前往丙○○住處找丙○○
    代辦ＳＩＭ晶片卡，經丙○○同意代為申請後，丁○○即將甲○○之國民身分證
    交給丙○○，三人乃共同意圖為自己不法之所有及意圖為自己不法之利益，並基
    於概括犯意，前往臺中縣沙鹿鎮○○○路五三六號瑋力通訊電話百貨行，由丙○○持甲○○之國民身分證，假冒甲○○名義，連續在和信電訊股份有限公司（下
    稱和信公司）電話號碼Ｚ000000000號及Ｚ000000000號之「
    和信ＯＮＬＩＮＥ服務申請表」各複寫一式四份，於共八份之申請人簽章欄上，
    偽造「甲○○」之署押各一枚，而偽造甲○○名義之「和信ＯＮＬＩＮＥ申請表
    」，並利用不知情之瑋力通訊電話百貨行不詳姓名成年店員，連續持以行使向和
    信公司申請電話號碼Ｚ000000000號及Ｚ000000000號之行動
    電話ＳＩＭ晶片卡各一張，致和信公司陷於錯誤，誤認係甲○○本人所申請，而
    交付前開ＳＩＭ晶片卡二張予丙○○。丙○○取得該二張ＳＩＭ晶片卡後，即交
    給蔡文雅，蔡文雅再轉交給丁○○，丁○○隨即將其中電話號碼Ｚ000000
    000號之ＳＩＭ晶片卡交給蔡文雅，供蔡文雅於八十九年九月二日至同年月四
    日間撥打使用，自己則保留Ｚ000000000號之ＳＩＭ晶片卡，於八十九
    年九月二日至同年月三日間撥打使用，以此方式詐得免繳通話費用之財產上不法
    利益（因前開二門號於和信公司出帳前，即由和信公司發現有冒名申請之情形，
    隨即停話，故和信公司並未計算其帳款金額），足以生損害於甲○○及和信公司
    對於行動電話使用者帳務管理之正確性。嗣因警方於丙○○駕駛之車號ＯＡ－４
    ０９３號（掛車號ＲＱ－５０４６號車牌）贓車上查獲甲○○之國民身分證，因
    而循線查悉上情。
二、案經臺中縣警察局清水分局報告臺灣臺中地方法院檢察署檢察官偵查起訴。
      理  由
一、訊據被告丁○○矢口否認有為右揭犯行，辯稱：我沒有拿甲○○的國民身分證給
    丙○○辦ＳＩＭ晶片卡，也沒有使用Ｚ000000000號行動電話門號等語
    。惟查，右開事實業據同案被告蔡文雅供承不諱，核與另案共犯丙○○供稱：是
    蔡文雅帶丁○○來我的住處，說要辦ＳＩＭ晶片卡，由丁○○將甲○○的國民身
    分證交給我，我和蔡文雅、丁○○一起到通信行辦理等情相符，並有「和信ＯＮ
    ＬＩＮＥ服務申請表」影本二張、前開門號行動電話通聯紀錄、和信電訊股份有
    限公司身分證件被盜用申請書二張、和信電訊風險管理室九十年十二月十三日回
    函在卷可稽。再者，被告經由瑋力通訊電話百貨行向和信公司申請取得行動電話
    門號Ｚ000000000號、Ｚ000000000號之ＳＩＭ晶片卡各一張
    ，且於其使用期間，均未繳納通話費用，雖前開二門號於和信公司出帳前，即由
    和信公司發現有冒名申請之情形，隨即停話，故和信公司並未計算帳款金額，然
    同案被告蔡文雅亦承認曾經使用該ＳＩＭ晶片卡通話，是渠等受有免繳通話費之
    財產上不法利益，堪予認定，不因金額未能確定而受影響，被告丁○○所辯無非
    卸責之詞，不足採信，本案事證明確，被告丁○○之犯行堪以認定。
二、核被告丁○○所為，係犯刑法第二百十六條行使第二百十條之偽造私文書罪、同
    法第三百三十九條第一項之詐欺取財罪（取得ＳＩＭ晶片卡部分）、同法第三百
    三十九條第二項之詐欺得利罪（取得免繳通話費之財產上不法利益部分）。被告
    偽造「甲○○」署押之行為，為偽造私文書之階段行為；偽造私文書後復持以行
    使，其偽造之低度行為應為行使之高度行為所吸收，均不另論罪。被告丁○○、
    蔡文雅與另案被告丙○○就上開犯行，有犯意聯絡及行為分擔，均為共同正犯。
    行使偽造私文書及詐欺取財部分，被告丁○○利用不知情之瑋力通訊電話百貨行
    不詳姓名成年店員為之，係間接正犯。被告先後二次行使偽造私文書犯行、二次
    詐欺取財犯行及多次詐欺得利犯行，均時間緊接、方法相同，各觸犯構成要件相
    同之罪名，顯係基於概括犯意反覆為之，均依連續犯規定各論以一罪，並加重其
    刑，又其以一申請行為而同時觸犯行使偽造私文書罪與詐欺取財罪，為想像競合
    犯，應依刑法第五十五條規定，從一重之連續行使偽造私文書罪處斷。另其所犯
    連續行使偽造私文書罪、連續詐欺得利罪二罪間，有方法結果之牽連關係，應依
    刑法第五十五條規定，從較重之連續行使偽造私文書罪處斷。公訴意旨雖漏未論
    及被告丁○○詐欺取財部分之犯行，惟此部分與前揭已起訴之連續行使偽造私文
    書部分，有想像競合犯之裁判上一罪關係，業如前述，法院自得併予審理，附此
    敘明。原審對被告丁○○論罪科刑，固非無見，惟查被告與丙○○等所填寫之和
    信ＯＮＬＩＮＥ服務申請表係複寫一式四份，所申請二門號，各一式四份，所偽
    造甲○○署押共八枚，原審判決認偽造之甲○○署押各一枚即共二枚予以宣告沒
    收，則漏未將另六枚偽造之署押沒收，即有未當，被告丁○○上訴意旨仍執前詞
    否認犯罪，自不足採，另被告請求調通聯記錄云云，惟和信公司已函覆此二線門
    號皆於未出帳時被本公司停話（見原審卷第五十二頁），且該二電話通聯記錄已
    在偵查中有調取（見偵查卷第五十四頁、第五十五頁），該通聯記錄亦不足據以
    為被告有利之認定，被告上訴雖無理由，惟原審判決既有上開未當之處，自應由
    本院將原審判決關於被告丁○○部分撤銷改判，爰審酌被告丁○○有犯罪之前案
    紀錄，有臺灣高等法院被告全國前案紀錄表暨臺灣臺中地方法院檢察署刑案查註
    紀錄表附卷可稽，堪認被告品行不佳，並斟酌被告因一時貪念而冒名申請行動電
    話門號取得ＳＩＭ晶片卡供己得以免繳通信費用而使用行動電話，犯罪動機及目
    的尚屬單純，所用手段亦屬平和，所得不法利益甚少，被告丁○○犯罪後猶飾詞
    狡辯，並無悔意等一切情狀，量處如主文第二項所示之刑，以示懲儆。電話號碼
    Ｚ000000000號及Ｚ000000000號「和信ＯＮＬＩＮＥ服務申
    請表」各複寫一式四份之申請人簽章欄上，共八份偽造之「甲○○」署押各一枚
    ，應依刑法第二百十九條規定宣告沒收。
三、據上論斷，應依刑事訴訟法第三百六十九條第一項前段、第三百六十四條、第二
    百九十九條第一項前段、刑法第二十八條、第五十六條、第二百十六條、第二百
    十條、第三百三十九條第一項、第二項、第五十五條、第二百十九條，罰金罰鍰
    提高標準條例第一條前段，判決如主文。
本案經檢察官乙○○到庭執行職務。
中      華      民      國    九十一  年    七      月      十六        日
                                   臺灣高等法院臺中分院刑事第三庭
                                         審判長法  官  陳  朱  貴
                                               法  官  廖  柏  基
                                               法  官  劉  連  星
右正本證明與原本無異。
如不服本判決應於收受送達後十日內向本院提出上訴書狀，其未敘述上訴之理由者並
得於提起上訴後十日內向本院補提理由書（均須按他造當事人之人數附繕本）。
                                               書記官  李  妍  嬅
中      華      民      國    九十一     年      七       月    十六    日
附錄本案論罪科刑法條全文：
刑法第二百一十條
偽造、變造私文書，足以生損害於公眾或他人者，處五年以下有期徒刑。
刑法第二百十六條
行使第二百十條至第二百十五條之文書者，依偽造、變造文書或登載不實事項或使登
載不實事項之規定處斷。
刑法第三百三十九條
意圖為自己或第三人不法之所有，以詐術使人將本人或第三人之物交付者，處五年以
下有期徒刑、拘役或科或併科一千元以下罰金。
以前項方法得財產上不法之利益或使第三人得之者，亦同。
前二項之未遂犯罰之。
                             Ｆ
